【裁判字號】    92,訴,13
【裁判日期】    920423
【裁判案由】    偽造文書等
【裁判全文】
臺灣臺南地方法院刑事判決                            九十二年度訴字第一三號
    公  訴  人  臺灣臺南地方法院檢察署檢察官
    被      告  甲  ○  ○
右列被告因偽造文書等案件，經檢察官聲請簡易判決處刑（九十一年度偵字第一一四
一一號），本院臺南簡易庭認不宜以簡易判決處刑，移由本院刑事庭改依通常程序審
理，本院判決如左：
    主  文
甲○○行使偽造私文書，足以生損害於他人，處有期徒刑月，如易科罰金，以佰
元折算壹日。票號ＥＴＸ0000000號、付款人中國國際商業銀行東台南分行、
面額新臺幣伍仟元之支票背面偽造之「乙○○」署押壹枚沒收。
    事  實
一、甲○○於民國九十一年五月中旬某日十七時許，在其住處臺南市○區○○街三九
    巷一○三弄一三號前庭院內拾獲其外甥女乙○○所遺失發票人為私立長榮女子高
    級中學、付款人為中國國際商業銀行東台南分行、票號為ＥＴＸ0000000
    號，面額新臺幣（下同）五千元之支票乙紙，竟意圖為自己不法之所有，予以侵
    占入己（侵占遺失物部分未經合法告訴，詳如後述），嗣於九十一年六月二十五
    日持上開支票前往中國國際商業銀行東台南分行提示時，因該分行行員告知上開
    支票指定乙○○為受款人，須乙○○背書，始得兌領，為順利提領票款，竟萌偽
    造私文書及行使偽造私文書之犯意，未取得乙○○之同意，即擅自在上開支票背
    面偽造「乙○○」署押一枚，表示乙○○背書之意，持以向中國國際商業銀行東
    台南分行提示而行使之，足以生損害於乙○○，惟上開支票業經乙○○之父丙○○於九十一年五月十七日代為申報遺失止付，因而為臺南市票據交換所發現報警
    查獲。
二、案經臺南市警察局第五分局報請臺灣臺南地方法院檢察署檢察官偵查終結後聲請
    簡易判決處刑。
    理  由
一、右揭事實，業據被告甲○○於警訊及偵審中坦承不諱，核與證人乙○○、丙○○
    證述之情節相符，並有遺失票據申報書影本、掛失止付票據提示人資料查報表影
    本、上開支票正反面暨退票理由單影本各一件在卷可稽（見警卷第一○至一二頁
    ），被告之自白核與事實相符，應可採信。本案事證明確，被告犯行堪以認定，
    應依法論科。
二、核被告所為，係犯刑法第二百十六條、第二百十條之行使偽造私文書罪。其在上
    開支票背面偽造署押之行為，係偽造私文書之部分行為；又其偽造私文書後，復
    持以行使，偽造之低度行為應為行使之高度行為所吸收，均不另論罪。爰審酌被
    告之犯罪動機、目的、手段、所生損害及其與被害人乙○○之關係、已取得被害
    人之諒解暨犯罪後態度等一切情狀，量處如主文所示之刑，並諭知易科罰金之折
    算標準。另上開支票背面偽造「乙○○」之署押一枚，應依刑法第二百十九條之
    規定宣告沒收。
三、聲請簡易判決處刑意旨另認被告侵占其外甥女乙○○所有之上開支票部分，涉犯
    刑法第三百三十七條之侵占遺失物罪嫌。惟按直系血親、配偶或同財共居親屬之
    間或其他五親等內血親或三親等內姻親之間，犯刑法第三百三十七條之侵占遺失
    物罪者，須告訴乃論，刑法第三百三十八條準用第三百二十四條第二項定有明文
    規定；又告訴乃論之罪，未經告訴者，應諭知不受理之判決，刑事訴訟法第三百
    零三條第三款亦有明文規定。查被告甲○○係乙○○之母即何桂蘭之妹，業據甲○○、乙○○、丙○○供明在卷，並有戶籍資料查詢結果二紙在卷可參，本件被
    告所侵占者既係其三親等旁系血親之外甥女乙○○所有之支票，依照前揭法條說
    明，所涉犯之侵占遺失物罪即係告訴乃論之罪而須經其外甥女乙○○提起告訴，
    查被告之外甥女乙○○及乙○○之法定代理人丙○○於警訊及偵查中從未表示要
    告訴之意，迄於本院審理時更明確表示不欲對被告提起告訴（見本院卷第一七頁
    ），依照首開說明，本應為不受理之判決，惟此部分如成立犯罪，公訴人認與前
    揭論罪科刑部分有牽連犯之裁判上一罪關係，爰不另為不受理判決之諭知。
四、至公訴人一併檢送之九十一年度聲字第一四六號偵查卷內雖附有「被告另於八十
    九年九月間，趁任職於簡信義開設之報社之便，侵占客戶所繳交之廣告費，復於
    九十一年一至二月間，基於概括犯意，偽刻簡信義之印章，冒用簡信義之名義偽
    填報費收據，持向多家訂報客戶收取報費並將之侵占入己，涉有刑法第二百十六
    條、第二百十條之偽造私文書罪、同法第三百三十六條第二項之業務侵占罪」之
    相關卷證資料，惟被告於本院調查時供稱：「（問：是否因已冒用簡信義之名義
    偽造報費收據，所以才再偽造「乙○○」之署押？）不是，我撿到上開支票拿到
    銀行提示時，銀行行員告知必須在該支票背面簽「乙○○」之名字才可提示，我
    才在該支票背面簽下「乙○○」之名字」等詞（見本院卷第一六至一七頁），足
    見被告為本案偽造文書之犯行，係另行起意，與前揭九十一年度聲字第一四六號
    偵查卷內所示之冒用簡信義名義偽造報費收據部分之偽造文書犯行，並無概括犯
    意之連續犯裁判上一罪關係，非本案起訴效力所及，此部分又未經檢察官偵查起
    訴，本院自無從併予審究，應由檢察官另行偵辦，附此敘明。
據上論斷，應依刑事訴訟法第四百五十二條、第二百九十九條第一項前段，刑法第二
百十六條、第二百十條、第二百十九條、第四十一條第一項前段，罰金罰鍰提高標準
條例第二條，判決如主文。
本案經檢察官盧駿道到庭執行職務。
中      華      民      國    九十二    年      四      月    二十三    日
                                  臺灣臺南地方法院刑事第四庭
                                      審判長  法  官    蘇  清  水
                                              法  官    卓  穎  毓
                                              法  官    林  欣  玲
右正本證明與原本無異。
如不服本判決，應於判決送達後十日內，向本院提出上訴狀。
                                              書記官    黃  子  起
中      華      民      國    九十二    年      四      月    二十五    日
附錄本案論罪科刑法條全文：
刑法第二百十條、第二百十六條
中華民國刑法第二百一十條：
 (偽造變造私文書罪)
偽造、變造私文書，足以生損害於公眾或他人者，處五年以下有期徒刑。
中華民國刑法第二百一十六條：
 (行使偽造變造或登載不實之文書罪)
行使第二百十條至第二百十五條之文書者，依偽造、變造文書或登載不實
事項或使登載不實事項之規定處斷。


司法院資訊處製作；財團法人民間司法改革基金會備份。
